台灣台中地方法院刑事判決　　　　　　　　　　　　九十三年度訴緝字第六五八號
　　公　訴　人　台灣台中地方法院檢察署檢察官
　　被　　　告　甲○○
　　指定辯護人　本院公設辯護人　丁○○
右列被告因殺人未遂案件，經檢察官提起公訴（八十七年度偵字第二四二四號），本
院判決如左：
    主  文
甲○○無罪。
    理  由
一、公訴意旨略以：被告甲○○綽號「阿生」，其未經許可非法持有具殺傷力之奧地
    利製ＧＬＯＣＫ─一九型口徑九ＭＭ半自動手槍一枝（槍號ＡＡＡ○二二二號）
    及制式口徑九ＭＭ自動手槍用子彈十四顆。嗣於民國八十五年十月間，由綽號「
    目仔龍」之顏清金介紹認識丙○○（按業經另案判處罪刑確定）後，曾借用丙○○之妻張桂洲名下車牌號碼ＨＪ─六七六五號自用小客車使用，至八十六年八月
    十二日，由丙○○駛回該車時，搭載被告，丙○○見被告持具殺傷力之上開手槍
    、子彈，二人即共同前往台中縣龍井鄉○○路山上試射一顆子彈後，被告旋將上
    開手槍、子彈藏置於該自用小客車之前置物箱內，而未經許可無故持有該具殺傷
    力之槍、彈。嗣於八十六年八月十二日下午三時三十分許，丙○○駕駛該自用小
    客車搭載被告行經台中市○○路與精誠三街口，因會車與駕駛車牌號碼ＯＬ─二
    六五號營業小客車之乙○○發生糾紛，被告、丙○○二人下車與乙○○理論後，
    認乙○○理論之語氣兇狠，一時氣憤，情緒失控，二人竟萌殺人之不確定犯意聯
    絡，由丙○○取出置物箱內之上開槍、彈，朝乙○○射擊一槍後，子彈由乙○○
    臀部射入，擊破睪丸一顆後，由右大腿貫穿而出，丙○○欲再朝乙○○射擊，幸
    乙○○及時躲避，始倖免於難，丙○○即再朝乙○○所駕駛之小客車鈑金、車窗
    、擋風玻璃射擊七發子彈，而毀損乙○○所有之該營業小客車（毀損部分未據告
    訴）後，旋由丙○○駕駛車牌號碼ＨＪ─六七六五號自用小客車，搭載被告逃逸
    ，被告並將前開具殺傷力之手槍、子彈繼續藏置車上，而由丙○○持有該手槍、
    子彈。嗣於同年月二十二日晚上九時許，丙○○駕駛上開自用小客車在新竹縣湖
    口鄉○○路與新興路口，為據報前往查緝之台中市警察局第一分局員警查獲，並
    扣得上開具殺傷力之奧地利製ＧＬＯＣＫ─一九型口徑九ＭＭ半自動手槍一枝及
    制式口徑九ＭＭ自動手槍用子彈五顆。因認被告涉犯修正前槍砲彈藥刀械管制條
    例第七條第四項未經許可無故持有制式手槍罪嫌、同條例第十一條第三項無故持
    有彈藥罪嫌及刑法第二百七十一條第二項、第一項之殺人未遂罪嫌。被告於偵查
    中經傳喚未據到庭，惟公訴人仍認被告犯嫌明確，並以共犯丙○○之供述及內政
    部警政署刑事警察局鑑定通知書等，憑為證明被告前揭犯罪事實之證據。
二、關於本件應適用之證據法部分
（一）按刑事訴訟法第一百五十六條第二項規定：被告或共犯之自白，不得作為有罪
      判決之唯一證據，仍應調查其他必要之證據，以察其是否與事實相符。其立法
      旨意乃在防範被告自白或共犯之虛擬致與真實不符，故對自白在證據上之價值
      加以限制，明定須藉補強證據以擔保其真實性。又上開所謂共犯，應包括任意
      共犯及必要共犯（含對向犯罪之共犯），因利用共犯之自白或其他不利於己之
      陳述，為認定被告犯罪之證據，不特與利用被告自己之自白作為其犯罪之證明
      同有自白虛偽性之危險，亦不免有嫁禍於被告而為虛偽供述之危險（最高法院
      九十三年台上字第一○二七號判決參照）。
（二）又刑事訴訟法第一百六十一條已於九十一年二月八日修正公布，其第一項規定
      ：檢察官就被告犯罪事實，應負舉證責任，並指出證明方法。因此，檢察官對
      於起訴之犯罪事實，應負提出證據及說服之實質舉證責任。倘其所提出之證據
      ，不足為被告有罪之積極證明，或其指出證明之方法，無從說服法院以形成被
      告有罪之心證，基於無罪推定之原則，自應為被告無罪判決之諭知（最高法院
      九十二年台上字第一二八號判例參照）。
（三）再犯罪事實應依證據認定之，無證據不得認定犯罪事實；不能證明被告犯罪者
      ，應諭知無罪之判決，刑事訴訟法第一百五十四條第二項、第三百零一條第一
      項分別定有明文。認定不利於被告之事實，須依積極證據，苟積極證據不足為
      不利於被告事實之認定時，即應為有利於被告之認定，更不必有何有利之證據
      （最高法院三十年上字第八一六號判例參照）。
三、訊據被告堅決否認有前揭公訴意旨所指犯行，辯稱：伊固於前揭時、地乘座丙○○所駕駛之車輛並與乙○○發生爭吵，惟伊並不知悉丙○○車上置有前揭槍、彈
    ，當時丙○○係突然回車內取槍射擊乙○○，伊與丙○○並未有何犯意之聯絡等
    語。經查：
（一）被訴殺人未遂部分
  １、證人丙○○於本院證稱其係於前揭時、地向乙○○開槍射擊之人，且係單獨臨
      時起意所為。
      證人丙○○於本院證稱：「我要進去精誠三街，有人攔住乙○○的計程車，他
      突然煞車，阻擋我進入精誠三街，我就在車上先跟乙○○說開車不要亂開，他
      就直接下車，他下車後就罵我，我在車上就跟他講，我們車子停好後在處理，
      然後我們二人停好車後，我們二人下車，被告就跟乙○○在爭吵，我就過去問
      乙○○說他在凶什麼，他就說開賓士車的沒有比較囂張，他車上都是刀子，然
      後我看乙○○轉身，我怕他會回計程車拿刀，我就回去車上拿槍，槍是放在駕
      駛座及副駕駛座中間的置物箱，我拿槍以後就對著計程車開槍，後來看到車內
      還有其他乘客，我怕傷及無辜，就停止開槍，要找尋乙○○，當時沒有注意被
      告是站在什麼位置，也沒聽到他在說話」、「（問：案發當時你回車上拿槍時
      ，被告位置為何？）被告站在我車子的旁邊，我去拿槍時，我不確定被告有無
      看到我拿槍，我的玻璃是貼上黑色的隔熱紙」、「（問：與乙○○爭吵時，有
      無說有槍？）沒有」等語（本院卷第一一四至一一八頁）。
  ２、無確切證據證明被告就殺人未遂部分有行為之分擔。
  (1)、證人丙○○於所涉刑事案件中先於警詢時供稱：「... 當時乙○○以很兇狠的
      語氣理論，在忍無可忍之下，走至我的賓士三二○自小客車內置物櫃取出手槍
      ，朝被害人乙○○側面開了八槍後離開現場」、「我車內坐有一位綽號『阿生
      』的，台北人，五十三年次，住那裡，詳細年籍我不清楚」、「（問：你所攜
      帶之克拉克制式手槍、子彈是否上膛？是否以此槍射傷乙○○？）我子彈有上
      膛，當時是以此槍射傷乙○○無誤」、「我知道錯了，一時意氣用事，希望從
      輕量刑」、「（問：為何明知可能會致人死亡，仍要開槍射擊乙○○？）一時
      氣憤、情緒失控」等語（八十六年八月二十三日警詢，九十二年偵字第一八０
      ０二號偵卷影印卷第十一、十二頁）。
  (2)、惟證人丙○○次於檢察官偵訊時即改對被告不利，稱：「...... 他（按指乙○○）即敲我的後行李箱，說『開賓士車的這麼衝！』，說要拿刀殺我們，『
      阿生』才下車對著他開槍」等語（八十六年八月二十三日檢察官偵訊，同前偵
      字第一八００二號卷第三十頁），又於檢察官偵查中經警借提查時供稱：「（
      問：為何於前述筆錄均坦承是你所為？）因為自從案發後該綽號『阿生』之男
      子即與我分手逃逸，我一直在找都找不到，而我又不知道他的真實姓名，無法
      向警方供述，且作案用之槍彈又於我車上被查獲，我心想已百口莫辯了，所以
      就扛下了，才會坦承是我所為」（八十六年八月二十六日警詢，同前偵字第一
      八００二號影印卷第五十一頁），再於檢察官偵訊中供稱：「因槍是在我的車
      內搜到的，警察說：『縱你否認，也沒辦法推卸責任』，我只好認了」等語（
      八十六年八月二十六日偵訊，同前偵字第一八００二號影印卷第六十五頁反面
      ），復於所涉刑事案件審理中供稱：「（問：你有無看到開槍的是甲○○）我
      有看到是他開的」（本院八十六年度訴字第二七○○號卷第七十八頁）。
  (3)、然查證人乙○○於丙○○於所涉刑事案件審理中業證稱：伊記得是駕駛座之人
      開槍等語，而同日證人丙○○旋亦坦承前揭車輛係由其所駕駛等語（八十六年
      十一月十一日審理筆錄、本院八十六年度訴字第八七○○號卷第三十一頁），
      是證人丙○○前揭不利被告之供述顯不可採，又證人丙○○前揭不利被告之供
      述，係於丙○○所涉刑事案件中所為，該等供述有利於己，揆諸前揭法律規定
   及判決意旨，自難僅以證人丙○○前揭所供不一，且就被告不利部分難認可採
      之供述，為認定被告犯罪之唯一依據，再公訴人於起訴犯罪事實欄亦認此部分
      應係丙○○所持槍射擊，是要難認被告有持槍射擊乙○○之殺人客觀構成要件
      行為。
  ３、無證據證明被告與丙○○就殺人未遂部分有犯意之聯絡：查證人乙○○於本院
      證稱：「當時紅燈時，我停路口，對方從我左側面也要過路口，轉往精誠三街
      ，因我擋住對方的路，他無法通過一直按喇叭，我不理他，雙方就在車上發生
      口角，之後對方有一人或二人下車我不記得，對方下車後，我也跟著下車，雙
      方再度發生口角，後我就上車將車往前移一點，對方也將車開向前之後，我就
      下車，而印象中好像對方中有一人也下車並立刻持槍朝我射擊，我便閃躲，對
      方開了好幾槍」等語（本院卷第八十一頁），足徵證人乙○○遭丙○○開槍射
      擊，確係因偶然而起之行車糾紛，且丙○○確如前所述係臨時起意始持槍射擊
      乙○○，則丙○○既係於二度口角後始臨時起意而為，依此客觀情狀，丙○○
      於氣憤下尚有無再與被告事前共謀之可能已非無疑，再證人乙○○於本院又證
      稱：「..... 其中有一槍從我臀部射到我的睪丸，車上另一人也有下車在旁邊
      看，該人有無說啥話，我不記得了，開完槍後，他們二人就上車離開」、「（
      問：持槍者開槍前，車上另一人也下車在旁邊看，該下車的人是在持槍的人持
      槍下車後才下車或該持槍的人未持槍下車前即下車在旁邊看？）持槍者先下車
      ，另一人才下車在賓士車附近看，該未持槍之人下車後有說啥話或啥動作我忘
      記了」、「（問：對方開槍朝你射擊時，另一人也跟著下車觀看，期間該二人
      有無對話？）持槍者先下車，另一人才慢慢下車，其二人間有無對話我沒注意
      」等語（本院卷第八十一、八十二、八十四頁），是亦無從以丙○○持槍射擊
      乙○○時與被告間之言談、舉止等情況證據憑為不利被告之認定，自無證據證
      明被告與丙○○就殺人未遂部分有犯意之聯絡。
（二）被訴持有槍枝、子彈部分。
  １、證人丙○○於本院證稱前揭槍枝、子彈係其所有而與被告無涉。
      證人丙○○於本院證稱：「（問：槍彈由何處來？）我向一位朋友綽號「阿吉
      」買的，大約是案發前三、四個月前賣給我的」、「（問：槍是否曾經試射過
      ？）沒有，也未曾拿給別人看過」、「（問：是否曾經把槍拿出來把玩？）只
      有拿出來自己看，未曾給別人看過」、「（問：案發當天，被告坐你車時，有
      無看到你的槍彈？）沒有看過，被告未曾看過，我跟他的交情還未到這種程度
      」等語（本院卷第一一五至一一六頁）。
  ２、無確切證據證明被告就持有槍枝、子彈部分有行為之分擔。
  (1)、證人丙○○於所犯刑事案件警詢時先供稱：「（問：警方於身上查獲之克拉克
      制式手槍、彈匣一個、子彈五發是從何人而來？何時取得？）我是從綽號『目
      仔龍』的男子拿來寄放的，約在八十五年十月間拿來的」、「（問：綽號『目
      仔龍』於何時？地？將槍彈交給你？數量為何？）於八十五年十月間於台中市
      ○○路＜詳細地點不詳＞交給我寄藏的。共有手槍一把子彈十四顆，槍擊乙○○時用了八顆子彈，五顆今為貴分局查扣，餘一顆於八十五年十月間即已試射
      了」等語（八十六年八月二十三日警詢，同前第一八００二號影印卷第十一頁
      反面、十四頁）。
  (2)、惟證人丙○○次於檢察官偵訊時改對被告不利稱：「（問：查到的槍及子彈是
      何人的？）『阿生』的，在八月十二日出事後他放在車上要我處理的」等語（
      八十六年八月二十三日偵訊，同前偵字第一八００二號影印卷第二十九頁），
      另於經警借提查贓證時供稱：「（問：槍械是何人所有？置於車內何處？）是
      『阿生』所有，置於車前座置物廂內」等語（八十六年八月二十六日警詢，同
      前偵字第一八００二號影印卷第五十一頁反面），又於檢察官偵訊時供稱：「
      （問：（怎知他有帶槍？）因他把槍拿出來，放在乘客座的置物廂，被我看到
      了」等語（八十六年十月七日偵訊，同前偵字第一八００二號影印卷第一○九
      頁反面），復於法院審理中供稱：「我們在遊園路試射一槍，阿生向我借車，
      我要取回該車，我不知道有槍，試射後才知道有槍」、「開完槍後他（按指被
      告甲○○）把槍放在置物櫃內，殺人之前我不知道他放在何處」等語（本院八
      十六年度訴字第二七○○號卷第十、七十八頁）。
  (3)、然查前揭槍枝、子彈係於本案案發後之八十六年八月二十二日二十一時許，在
      新竹縣湖口鄉○○路與新興路口，自丙○○所駕駛之前揭車輛內查獲等情，此
      業據證人丙○○於所犯刑事案件偵查及審理中供述甚詳，並有台中市警察局第
      一分局刑事案件報告書一份在卷可按，苟前揭槍、彈非證人丙○○所持有而係
      被告所有，衡情證人丙○○應無代被告保管前揭槍、彈近十日之可能，亦無將
      之藏放於前揭涉案車輛內並隨身攜帶之必要，是證人丙○○前揭不利被告之供
      述顯不可採，又證人丙○○前揭不利被告之供述，亦係於丙○○所涉刑事案件
      中有利於己之供述，是要難僅以證人丙○○前揭所供不一，且就被告不利部分
      難認可採之供述，為認定被告犯罪之依據，自難認被告就持有槍枝、子彈部分
      有行為之分擔。
  ３、無證據證明被告與丙○○就持有前揭槍、彈部分有犯意之聯絡：如前所述，本
      案前揭槍、彈既係丙○○所有，且丙○○係臨時起意始持槍射擊乙○○，則既
      無客觀事實足資證明被告有與丙○○相同之共同持槍目的，自亦難認被告有與
      丙○○共同持有前揭槍、彈之犯意聯絡。
  ４、至被告於本院固供稱：伊曾於丙○○向乙○○開槍射擊後，在丙○○前揭車上
      因好奇而將前揭槍枝拿出來看等語（本院卷第五十一頁），惟查持有槍枝，係
      指將槍枝置於自己實力支配之下，並非以有現實執持槍枝之行為為必要，至現
      實執持手槍之人，亦非必然有執持占有槍枝之意思，被告既供稱伊僅係因好奇
      而短暫持有前揭槍枝，自難單以被告此部分之供述，逕認其有執持占有槍枝之
 意，併此敘明。
四、綜上所述，公訴人所舉之證據，不足積極證明被告有與丙○○共同殺人、持有前
    揭槍枝、子彈之犯意聯絡與行為分擔，公訴人所指被告之犯罪事實，仍有合理之
    懷疑存在，揆之首揭說明，因認被告犯罪尚屬不能證明，自應為其無罪之諭知。
    據上論斷，應依刑事訴訟法第三百零一條第一項，判決如主文。
中      華      民    國      九十四      年      三     月   二十四   日
                                      台灣台中地方法院刑事第二庭
                                        審判長  法  官    蔡  名  曜
                                                法  官    蔡  美  華
                                                法  官    郭  書  豪
右正本證明與原本無異。
如不服本判決，應於送達後十日內向本院提出上訴狀 （須附繕本） ，上訴於台灣高
法院台中分院。
                                                書記官
中      華      民    國      九十四      年      三     月   二十四   日
